【裁判字號】    97,易,3698
【裁判日期】    980831
【裁判案由】    侵占
【裁判全文】
臺灣板橋地方法院刑事判決              97年度易字第3698號
公  訴  人  臺灣板橋地方法院檢察署檢察官
被      告  甲○○
上列被告因侵占案件，經檢察官提起公訴（97年度偵字第31640
號），本院依簡式審判程序審理後，判決如下：
    主    文
甲○○連續意圖為自己不法之所有，而侵占對於業務上所持有之
物，處有期徒刑捌月，減為有期徒刑肆月，如易科罰金，以銀元
佰元即新臺幣玖佰元折算壹日。
    事    實
一、甲○○自民國91年7 月23日起，受僱於址設臺北縣三重市○
    ○路○ 段45號之建富汽車股份有限公司（下稱建富公司）擔
    任業務員，負責向臺北縣泰山鄉、新莊市等地客戶收取購車
    款、保險費及維修費等業務，為從事業務之人。詎其竟基於
    意圖為自己不法所有之概括犯意，於如附表所示之時間，利
    用經手如附表所示客戶繳交各該款項之機會，先後將其業務
    上所持有而已屬建富公司所有之前開款項共新臺幣113,254
    元，予以侵占入己。迨甲○○於93年4 月20日離職後，建富
    公司始查悉上情。
二、案經建富公司訴由臺灣板橋地方法院檢察署檢察官偵查後提
    起公訴。
    理    由
一、本案被告甲○○所犯係死刑、無期徒刑、最輕本刑為3 年以
    上有期徒刑以外之罪，其於準備程序中就被訴事實為有罪之
    陳述，經本院告知簡式審判程序之旨，並聽取公訴人、被告
    之意見後，經合議庭裁定由受命法官獨任進行簡式審判程序
    審理，合先敘明。
二、上開犯罪事實，業據被告甲○○於本院準備程序中及審理時
    均坦承不諱，核與證人即告訴人建富公司代理人乙○○於本
    院審理時所為之證述相符，並有中央產物保險股份有限公司
    汽車保險單、保險切結書各3 份、建富公司委修單2 份、建
    富公司員工人事資料卡、建富公司交車程序表、建富公司客
    戶確認書、勞工保險卡、交車切結書、辦牌切結書、收款證
    明單各1 份附卷可稽，足認被告自白與事實相符，堪以採信
    。本案事證明確，被告犯行洵堪認定，應依法論科。
三、按行為後法律有變更者，適用行為時之法律。但行為後之法
    律有利於行為人者，適用最有利於行為人之法律，刑法第2
    條第1 項定有明文。又比較時應就罪刑有關之共犯、未遂犯
    、想像競合犯、牽連犯、連續犯、結合犯，以及累犯加重、
    自首減輕暨其他法定加減（如身分加減）與加減例等一切規
    定，綜其全部罪刑之結果而為比較。（最高法院95年第8 次
    刑事庭會議決議參照）。查被告甲○○行為後，刑法第56條
    有關連續犯，及同法第336 條第2 項業務侵占罪之法定刑中
    有關罰金刑等規定，均於95年7 月1 日修正施行，茲就比較
    情形分述如下：
（一）被告行為後，刑法第56條連續犯之規定業已刪除，並於95
      年7 月1 日施行，則被告之犯行，因行為後新法已刪除連
      續犯之規定，此刪除雖非犯罪構成要件之變更，但顯已影
      響行為人刑罰之法律效果，自屬法律有變更，比較修正前
      後法律適用結果，修正後之規定未較有利於被告，仍應適
      用被告行為時之刑法第56條規定論以連續犯。
（二）按刑法第336 條第2 項業務侵占罪法定刑內有關得併科罰
      金刑之部分，依修正後刑法施行法第1 條之1 及刑法第33
      條第5 款等規定，所得併科之罰金刑最高為新臺幣9 萬元
      、最低為新臺幣1 千元，然依被告行為時即修正前之刑法
      及廢止前罰金罰鍰提高標準條例之規定，該罪得併科之罰
      金刑經提高倍數後，最高額雖與修正後之規定相同，惟最
      低額部分顯較修正後為輕。因此，比較上述修正前後之刑
      罰法律，修正後之相關規定既未較有利於被告，亦應適用
      被告行為時之罰金刑刑度相關規定。
（三）綜合上述修正前後條文而為比較，依刑法第2 條第1 項前
      段之規定，自應整體適用被告行為時即修正前刑法及廢止
      前罰金罰鍰提高標準條例之規定，應予敘明。
四、核被告甲○○所為，係犯刑法第336 條第2 項之業務侵占罪
    。被告先後數次所為，時間緊接，觸犯構成要件相同之罪，
    顯係基於概括犯意為之，為連續犯，應依修正前刑法第56條
    之規定論以一罪，並加重其刑。公訴意旨雖請求就本案被告
    連續業務侵占犯行論以累犯云云，惟按受徒刑之執行完畢，
    或一部之執行而赦免後，5 年以內故意再犯有期徒刑以上之
    罪者，為累犯，加重本刑至二分之一，刑法第47條第1 項定
    有明文。查被告雖曾因違反電子遊戲場業管理條例案件，經
    臺灣基隆地方法院以96年度基簡字第706 號判決判處有期徒
    刑3 月，如易科罰金，以新臺幣1 千元折算1 日確定，而於
    97年1 月2 日易科罰金執行完畢，有臺灣高等法院被告前案
    紀錄表1 份附卷可稽，然被告既在前揭徒刑易科罰金執行完
    畢以前，即早已為本案業務侵占犯行完竣，是本案被告所為
    自與前開刑法規定累犯要件不符，檢察官就此尚有誤會，附
    此敘明。爰審酌被告刑案前科紀錄之素行狀況，有前開臺灣
    高等法院被告前案紀錄表在卷可參，暨其犯罪動機、手段、
    侵占之金額，及其犯後雖尚知坦認犯行，惟尚未與告訴人建
    富公司達成和解賠償損害等一切情狀，量處如主文所示之宣
    告刑，且因本案之犯罪時間係在96年4 月24日以前，應依中
    華民國96年罪犯減刑條例規定減其刑期二分之一，及依本案
    被告行為時之相關規定，諭知如易科罰金之折算標準，以資
    懲儆。
據上論斷，應依刑事訴訟法第273 條之1 第1 項、第299 條第1
項前段，刑法第2 條第1 項前段、第336 條第2 項、95年7 月1
日修正施行前刑法第56條、第41條第1 項前段，廢止前罰金罰鍰
提高標準條例第1 條前段、第2 條，現行法規所定貨幣單位折算
新臺幣條例第2 條，中華民國96年罪犯減刑條例第2 條第1 項第
3 款、第7 條、第9 條，判決如主文。
本案經檢察官陳豐年到庭執行職務。
中    華    民    國    98    年    8     月    31    日
                  刑事第十八庭  法  官  張 兆 光
上列正本證明與原本無異。
如不服本判決，應於判決送達後10日內敘明上訴理由，向本院提
出上訴狀 (應附繕本) ，上訴於臺灣高等法院。其未敘述上訴理
由者，應於上訴期間屆滿後20日內向本院補提理由書「切勿逕送
上級法院」。
                                書記官  曹 秋 冬
中    華    民    國    98    年    8     月    31    日
附錄本案論罪科刑法條：
刑法第336 條第2 項
對於業務上所持有之物，犯前條第1 項之罪者，處6 月以上5 年
以下有期徒刑，得併科3,000 元以下罰金。
附表：
 ┌──────┬──────┬─────────────┬─────┐
 │侵占日期    │客戶名稱    │款項種類                  │ 侵占金額 │
 │            │            │                          │（新臺幣）│
 ├──────┼──────┼─────────────┼─────┤
 │93年1 月16日│童志達      │保險費（含強制險及任意險）│   8,661元│
 ├──────┼──────┼─────────────┼─────┤
 │93年2 月27日│華美銘版股份│保險費（含強制險及任意險）│   8,685元│
 │            │有限公司    │                          │          │
 ├──────┼──────┼─────────────┼─────┤
 │93年3 月4 日│華美銘版股份│維修費                    │   8,440元│
 │            │有限公司    │                          │          │
 ├──────┼──────┼─────────────┼─────┤
 │93年3 月5 日│陳心惠      │購車款及保險費（含強制險及│  74,883元│
 │            │            │任意險）                  │          │
 ├──────┼──────┼─────────────┼─────┤
 │93年3 月16日│龔榮興      │保險費                    │   8,585元│
 ├──────┼──────┼─────────────┼─────┤
 │93年3 月19日│陳心惠      │維修費                    │   4,000元│
 ├──────┼──────┼─────────────┼─────┤
 │            │            │金額總計                  │ 113,254元│
 └──────┴──────┴─────────────┴─────┘


司法院資訊處製作；財團法人民間司法改革基金會備份。
